【裁判字號】    98,訴,1723
【裁判日期】    980731
【裁判案由】    偽造文書等
【裁判全文】
臺灣板橋地方法院刑事判決              98年度訴字第1723號
公  訴  人  臺灣板橋地方法院檢察署檢察官
被      告  丙○○
上列被告因偽造文書等案件，經檢察官提起公訴（98年度偵字第
5614號），本院於準備程序進行中，被告就被訴之事實為有罪之
陳述，經告知被告簡式審判程序之旨，並聽取當事人之意見後，
裁定進行簡式審判程序，判決如下：
    主  文
丙○○共同行使偽造私文書，足生損害於他人，處有期徒刑壹年
月。偽造之印章壹枚；偽造之「暫代收款憑證」上偽造之「焦
估民」署押壹枚、印文枚；偽造之「不動產買賣契約書」上「
立契約書人賣方簽名蓋章」欄、「簽約款乙方簽收簽名蓋章」欄
偽造之「焦估民」署押各壹枚、「立契約書人賣方」欄、「第一
期簽約款」欄、「簽約款乙方簽收簽名蓋章」欄、「立契約書人
賣方簽名蓋章」欄、契約騎縫上偽造之「焦估民」印文各壹枚；
偽造之「收款證明」上偽造之「焦估民」署押壹枚、偽造之「焦
估民」印文伍枚，均沒收。
    事  實
一、丙○○於民國96年10、11月間，得知其遠房親戚乙○○、甲○○（起訴書誤載為王志雄）欲購買坐落臺北縣中和市○○○段119 之16地號土地，暨其上門牌號碼臺北縣中和巿華安
    街30巷17號1 樓之房屋，經其調閱前開土地及建物之登記謄
    本後，查悉為焦佑民所有（上述登記謄本載為「焦估民」所
    有，乙○○、甲○○告訴焦佑民詐欺部分，業經臺灣板橋地
    方法院檢察署檢察官於98年3 月30日以98年度偵字第5614號
    為不起訴處分確定），竟基於意圖為自己不法所有及行使偽
    造私文書等犯意，未經「焦估民」之同意或授權，於其後之
    不詳時間，在不詳地點，利用不知情之成年刻印業者偽造「
    焦估民」印章1 枚，接續於同年11月29日，在臺北縣中和巿
    華福街56號1 樓，向乙○○、甲○○佯稱「焦估民」願以新
    臺幣（下同）520 萬元價格出售上開不動產，但須先交付定
    金20萬元，致乙○○、甲○○均陷於錯誤，而交付前揭定金
    ，丙○○並開具以上述偽刻之印章所偽造之「焦估民」印文
    3 枚，及偽造之「焦估民」署押1 枚之偽造「暫代收款憑證
    」私文書，而行使之，以取信於乙○○、甲○○；繼於同年
    12月23日，丙○○復與真實姓名、年籍不詳、自稱「正業地
    政士事務所」代書之「林宗正」成年男子，共同承上犯意聯
    絡，在臺北榮民總醫院附近，再向乙○○、甲○○佯稱「焦
    估民」因病就醫中，無法親自簽約，故由丙○○代為收取簽
    約金22萬，致乙○○、甲○○均陷於錯誤，而交付前開簽約
    金，丙○○、「林宗正」並交付以上揭方法所偽造其上「立
    契約書人賣方簽名蓋章」欄暨「簽約款乙方簽收簽名蓋章」
    欄各偽造「焦估民」署押1 枚、契約內容「立契約書人賣方
    」欄、「第一期簽約款」欄、「簽約款乙方簽收簽名蓋章」
    欄、「立契約書人賣方簽名蓋章」、契約騎縫上各偽造「焦
    估民」印文1 枚之「不動產買賣契約書」私文書，而行使之
    ；丙○○再承前開犯意，接續於同年12月25日、97年3 月21
    日、97年4 月2 日、97年4 月10日，分別佯稱「焦估民」須
    生活費、醫療費及代為處理房屋過戶相關規費等為由，致乙○○、甲○○陷於錯誤，各匯款3 萬元、2 萬元、5 萬元及
    2 萬元予丙○○，丙○○亦交付以前揭方法所偽造其上有偽
    造之「焦估民」署押1 枚、偽造之「焦估民」印文5 枚之「
    收款證明」私文書，而行使之。嗣因丙○○遲未辦理過戶事
    宜，且避不見面，乙○○、甲○○因覺有異，而查悉上情。
二、案經乙○○、甲○○訴請臺灣板橋地方法院檢察署檢察官偵
    查起訴。
    理  由
一、程序方面：按除被告所犯為死刑、無期徒刑、最輕本刑為三
    年以上有期徒刑之罪或高等法院管轄第一審案件者外，於第
    一次審判期日前之準備程序進行中，被告先就被訴事實為有
    罪之陳述時，審判長得告知被告簡式審判程序之旨，並聽取
    當事人、代理人、辯護人及輔佐人之意見後，裁定進行簡式
    審判程序，刑事訴訟法第273 條之1 第1 項定有明文。經核
    ，本件被告丙○○所犯係死刑、無期徒刑、最輕本刑為三年
    以上有期徒刑以外之罪，其於準備程序中就被訴事實為有罪
    之陳述，經法官告知簡式審判程序之旨，並聽取公訴人、被
    告之意見後，本院爰依首揭規定，合議裁定由受命法官獨任
    進行簡式審判程序，合先敘明。
二、訊據被告於偵查及審理中，均坦承前開犯罪事實不諱，核與
    告訴人乙○○、甲○○於偵查暨本院中指訴之情節，均相符
    合，且有暫代收款憑證、不動產買賣契約書、收款證明、建
    物及土地登記謄本、臺北縣中和地政事務所97年11月27日北
    縣中地登字第0970017235號函暨移轉登記資料、正業地政士
    聯合事務所97年11月28日函、告訴人甲○○中國信託存摺轉
    帳記錄等存卷可據，是被告之上揭自白，應合於事實，可資
    採信。
三、核被告所為，係犯刑法第216 條、第210 條之行使偽造私文
    書罪，及同法第339 條第1 項之詐欺取財罪。其利用不知情
    之成年刻印業者偽刻「焦估民」之印章，為間接正犯；又偽
    造印章、印文係其偽造私文書之階段行為，偽造私文書後復
    持以行使，其偽造私文書之低度行為應為其行使偽造私文書
    之高度行為所吸收，均不另論罪。其與「林宗正」就前述96
    年12月23日之行使偽造私文書及詐欺取財等犯行，顯有犯意
    聯絡，並各有行為分擔，是為共同正犯。另其先後多次行使
    偽造私文書及詐欺2 種犯行，各係本於同一犯意，而分別於
    密接時、地為之，且係侵害相同之法益，依一般社會觀念，
    其各行為間之獨立性極為薄弱，在時間差距上難以強行分開
    ，在法律上評價為數個舉動之接續施行，是其所涉前述2 罪
    ，各應屬接續犯，應分別論以包括一罪。再者，其復以一詐
    欺行為，詐害告訴人2 人，為同種想像競合犯，又以一行為
    同時觸犯上述2 罪，為異種想像競合犯，均應依刑法第55條
    前段規定，從一情節較重之行使偽造私文書罪處斷。本院審
    酌被告並無犯罪前科，有臺灣高等法院被告前案紀錄表在卷
    足憑，是其素行尚佳，然本件其意圖為自己不法之所有，利
    用告訴人等對其親誼間之信賴，趁機偽稱各種名目，及利用
    行使偽造私文書之手段，以達其詐欺取財目的，不單破壞其
    與告訴人等之互信基礎，並詐取不法之金錢，行為至為可議
    ，另盱衡其犯罪之次數、詐得款項之金額、智識程度、犯罪
    動機、目的、手段、犯罪後態度等一切情狀，茲量處如主文
    所示之刑。至被告偽造之「焦估民」印章1 枚，雖未扣案，
    但並無證據可資證明該印章確已滅失；又前開偽造之「暫代
    收款憑證」、「不動產買賣契約書」、「收款證明」等均已
    交付告訴人等，業非被告所有，惟其上偽造之「焦估民」署
    押及印文，應連同前述偽造之印章，均依刑法第219 條規定
    ，不問屬於被告與否，併予宣告沒收之。
據上論斷，應依刑事訴訟法第273 條之1 第1 項、第299 條第1
項前段，刑法第28條、第216 條、第210 條、第339 條第1 項、
第55條、第219 條，刑法施行法第1 條之1 ，判決如主文。
本案經檢察官黃佳權到庭執行職務。
中    華    民    國    98    年    7     月    31    日
                    刑事第一庭  法  官  朱敏賢
上列正本證明與原本無異。
如不服本判決，應於送達後10日內敘明上訴理由，向本院提出上
訴狀，上訴於本院第二審合議庭 (應附繕本) 。其未敘述上訴理
由者，應於上訴期間屆滿後20日內向本院補提理由書「切勿逕送
上級法院」。
                                書記官  李郁禎
中    華    民    國    98    年    7     月    31    日
附錄本案論罪科刑法條全文：
刑法第216 條
行使第二百十條至第二百十五條之文書者，依偽造、變造文書或
登載不實事項或使登載不實事項之規定處斷。
刑法第210 條
偽造、變造私文書，足以生損害於公眾或他人者，處五年以下有
期徒刑。
刑法第339 條
意圖為自己或第三人不法之所有，以詐術使人將本人或第三人之
物交付者，處五年以下有期徒刑、拘役或科或併科一千元以下罰
金。
以前項方法得財產上不法之利益或使第三人得之者，亦同。
前二項之未遂犯罰之。


司法院資訊處製作；財團法人民間司法改革基金會備份。
